【裁判字號】    89,上易,19
【裁判日期】    890125
【裁判案由】    傷害
【裁判全文】
臺灣高等法院臺南分院刑事判決                八十九年度上易字第一九號    Ｇ
      上  訴  人
      即  被  告  丁  ○  ○
右上訴人因傷害案件，不服臺灣臺南地方法院八十八年度易字第一七二四號，中華民
國八十八年十月五日第一審判決（起訴案號：臺灣臺南地方法院檢察署八十八年度偵
字第五三三五號），提起上訴，本院判決如左：
      主      文
原判決關於被告甲○○部分撤銷。
甲○○傷害人之身體，處拘役肆拾日，如易科罰金，以參佰元折算壹日。緩刑伍年。
其餘上訴駁回。
丁○○、乙○○、丙○○均緩刑伍年。
      事      實
一、丁○○、乙○○夫婦與甲○○、戊○○夫婦比鄰而居，於民國八十八年二月十二
    日下午五時四十分許，因甲○○之女兒歸寧而在其位於台南縣安定鄉海寮村十五
    鄰一四三之二號住處前之廣場擺設喜宴，擋到丁○○住處一四三之七號之出入口
    ，妨礙乙○○「水果攤」之生意，乙○○乃上前阻止而與甲○○、戊○○夫婦發
    生爭吵，雙方一言不合，丁○○、乙○○、丙○○即基於傷害犯意之聯絡，由乙○○持竹棒毆打戊○○，造成戊○○受有頭外傷合併輕微腦震盪、前額四公分裂
    傷之傷害。詎在場之甲○○見狀，亦基於傷害之故意，而徒手與當時亦在場之丁○○、丙○○等三人先後加入互毆行為，造成乙○○受有(1)右頭頂部瘀腫（長二
    ．０×寬一．五公分）、(2)後頭部瘀腫（長二．０×寬二．０公分）、(3)下頷處
    牙齒鬆動一顆、(4)右背部瘀腫（長三．０×寬二．０公分）；丙○○受有(1)左肩
    部挫傷（長一．０×寬０．二公分）、(2)左手第五指瘀腫（長二．五×寬一．０
    公分）、(3)右手第一指挫傷（長０．五×寬０．五公分）、(4)左大腿瘀腫（長五
    ．五×寬三．０公分）、(5)左胸部挫傷（長一．０×寬０．三公分）、(6)左背部
    挫傷三處（各為長三．０×寬０．三公分、長四．０×寬０．三公分、長三．０
    ×寬０．三公分）、(7)上嘴唇上方挫傷（長０．五×寬０．一公分）、(8)下嘴唇
    挫傷（長一．０×寬０．一公分）；甲○○受有左眼瘀青、紅腫（長四．０×寬
    四．０公分）合併視力模糊等傷害。
二、案經乙○○、丙○○、戊○○、甲○○訴由臺南縣警察局善化分局報請台灣台南
    地方法院檢察署檢察官偵查起訴。
      理      由
一、右揭上訴人即被告乙○○等共同傷害告訴人戊○○之事實，業據乙○○於偵審中
    供認不諱，核與告訴人戊○○指訴之情節相符，並經同案上訴人即被告甲○○及
    證人蘇旭堂指證屬實，而告訴人戊○○受有上揭傷害，並有台南縣安定鄉海寮診
    所出具之診斷證明書一紙附卷可稽，故此部分之事證明確。
二、至上訴人即被告乙○○、丙○○、丁○○、甲○○固均坦承於上開時地，因擺設
    喜宴桌子之問題而彼此發生爭執並進而互毆之事實，惟均矢口否認有何傷害對方
    之犯行，上訴人即被告丁○○辯稱：「那天他們排喜宴阻了通路，他們沒與我們
    借，我們向他們說，讓我出去後再排，甲○○就打我們，方顯堂就持木棍打我們
    。……後來有五、六人把我們拉開，甲○○打我身體、頭部，方顯堂打我兒子肋
    骨、腿，打我太太頭部、身體……。」云云（原審卷第二十九頁）；被告丙○○
    辯稱：「那天……彼此就發生爭執，甲○○就我、打我，方顯堂拿木棍打我、
    我父親、我母親，我當時眼鏡被打掉，方顯堂打我眼睛，不知是左眼或右眼，不
    清楚了，方顯堂打我肋骨、腿，我有流血，因那天他們排喜宴，又有很多人在外
    面，我們不敢出去，所以隔天才至台南十全醫院驗傷，至二那支木棍是誰的，我
    不清楚。」云云（原審卷第三十頁）。被告甲○○則辯稱：「那天我向他們借用
    通道排喜宴，他們父子二人就出來打我，我前一天曾請人向他借，他就放風聲說
    不借我了，當他們打我時，我兒子方顯堂未在場，丁○○是徒手打我，他太太持
    木棍打我太太。」云云（同上頁）。然查：
（一）右揭互毆情節，業據被告丁○○、乙○○、丙○○、甲○○於偵審中互為指訴
      歷歷，且被告丙○○於偵查中亦供稱：「當時我在現場，……我是與甲○○打
      架。」等語（偵查卷第二十一頁）。被告鄭秋佃於偵查中亦供稱：「當時我是
      與甲○○打架，是他邀我打架的。」等語（偵查卷第二十二頁）。而被告甲○○於偵查中亦供稱：「當時是與丁○○、丙○○二人打架。」等語（偵查卷第
      二十一頁）。足見上情應屬有據應非子虛。參以被告甲○○當天既係為新嫁女
      兒「歸寧」辦喜事之日，豈有可能自己尋釁之理！益徵當時係因為被告甲○○
      為排放喜宴桌子遭被告丁○○、丙○○及乙○○等阻擋致引起爭執進而互毆較
      屬可採。
（二）又依當時之情形以觀，戊○○於辦喜事之日既然不可能自行尋釁，自亦無須備
      有上開竹棍或四角木棍之理，是被告丙○○、丁○○、乙○○等人所稱，被告
      方顯堂持有四角木棍云云，亦屬無據而不足採。再衡以雙方受傷之傷勢比較之
      ，被害人戊○○係當天即送醫掛急診，而被告丁○○並無傷單，被告乙○○、
      丙○○則係於翌日再遠至渠等未曾就診過而沒任何病歷資料之台南巿十全醫院
      就診（有該院八十八年八月七日之成字第０七一七號函在卷可參），不無係為
      因應被害人戊○○提出傷害告訴之反制行為，足徵其等當時之傷勢應係無足輕
      重甚明，再依其診斷書所載之上開傷勢以觀，足見戊○○之傷勢顯較被告乙○○、丙○○來得嚴重甚明，是以扣案之竹棍、四角木棍應係被告乙○○及丙○○、丁○○所持執較符常理。
（三）此外，告訴人乙○○、丙○○、甲○○受有上揭傷害，亦各提出有台南巿十全
      醫院、台南縣安定鄉海寮診所出具之診斷證明書三紙存卷可稽。顯見渠等之傷
      確係其等互歐所造成，被告等所辯乃卸責之詞，不足採信。
  綜上所述，本件事證已甚明確，被告等四人之犯行均堪認定。
三、核被告丁○○、乙○○、丙○○及甲○○互毆而致傷害人之身體，所為均係犯刑
    法第二百七十七條第一項之傷害罪。被告丁○○、乙○○、丙○○等三人就上開
    犯行間，有犯意聯絡及行為分擔，均應論共同正犯（公訴人漏未論及）。又被告
    丁○○、乙○○、丙○○等三人及被告甲○○於同一時地，一行為而各觸犯上開
    二傷害罪名，均為想像競合犯，各應依刑法第五十五條之規定從一重之傷害罪處
    斷（公訴人漏未論及）。原審法院判決適用刑法第二十八條、第二百七十七條第
    一項、第五十五條、第四十一條，罰金罰鍰提高標準條例第一條前段、第二條之
    規定，並審酌被告乙○○、丁○○、丙○○於他人喜宴之日藉故尋釁，有違善良
    風俗，其心可議等犯罪之動機、目的、手段、所生危害、犯後一再藉詞排拒握手
    言和態度非佳等一切情狀，分別量處如主文所示之刑，並均諭知易科罰金折算標
    準，以資懲儆。又扣案之竹棍為被告乙○○所有供犯罪所用之物，併依法宣告沒
    收，至扣案之四角木棍並非被告等人所有之物，不另諭知沒收。原審認事用法均
    無不合，量刑亦稱妥適。被告丁○○、乙○○、丙○○三人分別執詞否認犯行，
    指摘原判決不當提起上訴，並無可取，為無理由，應予駁回。至被告甲○○部分
    ，原審判決固非無見，惟查被告係一人單獨實施傷害行為，原審判決主文論以共
    同傷害，與事實及理由自有矛盾，被告甲○○上訴意旨否認犯罪，徒陳詞指摘原
    判決不當，雖無可取，然原判決既有可議之處，自應由本院將該部分撤銷改判。
    爰審酌本件各被告上揭行為及被告甲○○本件犯罪一切情狀，量處如拘役肆拾日
    ，並諭知易科罰金折算標準。又被告等均素行良好，前此均未曾受有期徒刑以上
    刑之宣告，有本院被告全國前案紀錄表可稽，本院姑念渠等均為鄰居，均因一時
    失慮，偶罹刑典，經此刑之宣告後，應知警惕，而無再犯之虞，本院因認渠等宣
    告刑均以暫不執行其刑為適當，併均予以宣告緩刑伍年，以勵自新。
四、據上論斷，應依刑事訴訟法第三百六十八條、第三百六十九條第一項前段、第三
    百六十四條、第二百九十九條第一項前段、刑法第二百七十七條第一項、第五十
    五條、第四十一條、第七十四條第一款，罰金罰鍰提高標準條例第一條前段、第
    二條判決如主文。
本案經檢察官王碧霞到庭執行職務。
中    華    民    國      八十九      年      一      月      二十五    日
                                  臺灣高等法院臺南分院刑事第四庭
                                      審判長法官  陳    義    仲
                                            法官  徐    財    福
                                            法官  宋    明    蒼
右正本證明與原本無異。
不得上訴。
                                      法院書記官  余    素    美
中    華    民    國      八十九      年      一      月     二十六     日
附錄本案論罪科刑法條全文：
刑法第二百七十七條第一項：傷害人之身體或健康者，處三年以下有期徒刑、拘役或
                          一千元以下罰金。


司法院資訊處製作；財團法人民間司法改革基金會備份。
